臺灣高等法院高雄分院民事判決　　　　　94年度再易字第32號
再審原告　　乙○○
再審被告　　甲○○
上列當事人間請求排除侵害事件，再審原告對於民國94年7 月27
日本院94年度上易字第13號確定判決提起再審，本院判決如下：
    主  文
再審之訴駁回。
再審訴訟費用由再審原告負擔。
    事實及理由
一、按再審之訴顯無再審理由者，得不經言詞辯論，以判決駁回
    之，民事訴訟法第502 條第2 項定有明文。
二、本件再審原告起訴主張：原坐落屏東縣長治鄉○○段200 號
    土地為再審原告與訴外人林祈南等共10人所共有，嗣經台灣
    屏東地方法院以90年訴字第671 號判決分割確定，由再審原
    告取得分割後編列之同段200 之4 、200 之1 號兩筆土地（
    下簡稱系爭土地），並於92年1 月6 日辦妥分割登記，再審
    被告所有建物無權占用其上如原確定判決附圖所示編號Ａ部
    分面積0.0077公頃，及編號Ａ１部分面積0.0056公頃（下稱
    系爭建物），再審原告自得依民法第767 條之規定，請求再
    審被告將系爭土地上建物除去，交還占有之土地，並得依不
    當得利、侵權行為之法律關係，請求再審被告返還相當於租
    金之不當得利或賠償同額之損害，原確定判決援引與本件情
    形不相同之最高法院48年台上字第1457號判例，及73年5 月
    8 日73年度第5 次民事庭會議決議，認再審被告係有權占有
    ，判決再審原告敗訴，其適用法規顯有錯誤，爰依民事訴訟
    法第496 條第1 項第1 款之規定提起再審之訴，求為判決：
    (一)本院94年度上易字第13號確定判決廢棄。(二)再審被告應將
      坐落屏東縣長治鄉○○段200 之4 號及200 之1 號兩筆土
      地上如原確定判決附圖所示編號Ａ面積0.0077公頃及編號
      Ａ1 面積0.0056公頃之地上建物除去，將土地交還再審原
      告，並應自92年1 月7 日起至返還土地之日止，按年給付
      再審原告新台幣15,960元。
三、再審被告未為何聲明及陳述。
四、按民事訴訟法第496條第1項第1 款所謂適用法規顯有錯誤，
    係指確定判決所適用之法規顯然不合於法律規定，或與現尚
    有效之判例、解釋顯然違反者而言，不包括認定事實錯誤、
    取捨證據失當、漏未斟酌證據、判決不備理由及在學說上諸
    說併存致發生法律上見解歧異等情形在內（最高法院90年度
    台再字第27號判決、63年台上字第880 號判例參照）。
五、經查原確定判決係以：坐落屏東縣長治鄉○○段200 號土地
    ，68年重測前為同鄉○○段1186號土地，再審被告所有系爭
    建物，係其被繼承人邱添丁於日據時代昭和11年間向邱氏春
    妹購得上開原編號1186號土地所有權應有部分二分之一，而
    與另一擁有應有部分二分之一之邱錦雲共有該筆土地後，隨
    即在其分管之範圍內建屋居住使用迄今，而邱添丁為邱錦雲
    之叔叔，當時兩人係在各分管之範圍內各建造房屋居住使用
    迄今等情，已據證人即邱錦雲之長子邱昭雄到庭證述在卷，
    自可認系爭建物自始係合法使用基地，再審原告空言抗辯稱
    邱添丁未經當時之共有人同意而擅自建造系爭建物，屬無權
    占用云云，並無可取。再審被告於民國46年間因繼承邱添丁
    而取得系爭建物居住使用迄今，自可依原來之法律關係合法
    使用基地，再審原告於民國72年間因繼承蔡欽琪而取得系爭
    土地，自亦承受土地權利之限制，不得主張再審被告使用系
    爭土地屬無權占用等情，而判決駁回再審原告之訴，係本乎
    其獨立見解，依職權所為判斷，並無違反有效之判例、解釋
    情形。至原確定判決雖論及最高法院48年台上字第1457號判
    例及其判決全文意旨，暨73年5 月8 日73年度第5 次民事庭
    會議決議意旨，惟僅係引用該判例及決議之法理，認定使用
    土地之房屋所有人對土地所有人應支付相當之代價，其法律
    關係之性質，當屬租賃，其後再轉讓土地或房屋，其土地所
    有人之承受人對房屋所有人或房屋所有人之承受人對土地所
    有人，均繼續其原來之法律關係等語。並非以該判例直接適
    用於本件，此觀該確定判決第六項之記載甚明，是再審原告
    以自己之見解，執上述理由，主張原確定判決適用法規顯有
    錯誤云云，即顯無理由。
六、綜上所述，再審原告依民事訴訟法第496 條第1 項第1 款規
    定，提起本件再審之訴，應認顯無理由，爰不經言詞辯論，
    逕以判決駁回之。
據上論結，本件再審之訴為顯無理由，依民事訴訟法第502 第2
項、第78條，判決如主文。
中　　華　　民　　國　　94　　年　　9 　　月　　9 　　日
                              民事第三庭
                                  審判長法官     張國彬
                                  法      官     吳登輝
                                  法      官     楊富強
以上正本證明與原本無異。
本件不得上訴。
中　　華　　民　　國　　94　　年　　9 　　月　　9 　　日
                                  書  記  官     許信宗
